【裁判字號】    92,抗,776
【裁判日期】    921231
【裁判案由】    沒入保證金
【裁判全文】
臺灣高等法院刑事裁定                              九十二年度抗字第七七六號
    抗  告  人  甲○○
    即具保人
    被      告  乙○○
右列抗告人因沒入保證金案件，不服臺灣桃園地方法院中華民國九十二年十一月二十
四日裁定（九十二年度聲字第二七０二號），提起抗告，本院裁定如左：
    主  文
原裁定撤銷，發回台灣桃園地方法院。
    理  由
一、原裁定意旨略以：受刑人乙○○因妨害風化案件，經台灣桃園地方法院檢察署檢
    察官指定保證金新臺幣（下同）五萬元，由抗告人即具保人甲○○繳納後，准予
    交保候傳，受刑人乙○○經原審法院判處罪刑確定後，逃匿未到案執行，檢察官
    聲請將具保人甲○○繳納之保證金沒入等情，有原審刑事判決一份、台灣桃園地
    方法院檢察署刑事保證金收據影本一份、法務部戶役政連結作業系統
    份、送達受刑人乙○○執行傳票、具保人甲○○通知之送達證書影本三張、以及
    台灣桃園地方法院檢察署檢察官拘票及拘提報告書影本、台灣桃園地方法院法務
    部在監
    爰依刑事訴訟法第一百十八條之規定，裁定將原繳納之上開保證金沒入。
二、本件抗告意旨略以：抗告人即具保人早於九十二年五月九日，將受刑人乙○○另
    涉嫌違反槍砲彈藥刀械管制條例罪嫌，正擬預備逃匿之情形，陳報桃灣桃園地方
    法院，聲請退保發還保證金，經原審函送檢察官依法處理，檢察官未能立即採取
    適當之防範，致受刑人逃匿反歸責於抗告人並聲請沒入保證金，原審未查，遽為
    沒入保證金，於法自有違誤。請求撤銷原裁定。
三、經查：
(一)、按具保證書或繳納保證金之第三人，將被告預備逃匿情形，於得以防止之際報告
    法院、檢察官或司法警察官而聲請退保者，法院或檢察官得准其退保。但另有規
    定者，依其規定。又檢察官依第一百十八條第二項之沒入保證金、第一百十九條
    第二項之退保：：於偵查中以檢察官之命令行之，此為刑事訴訟法第一佰十九條
    第二項、第一百二十一條第四項明文規定。
(二)、本件抗告人即具保人曾於九十二年五月九日向原審法院具狀陳報，指陳被告涉犯
    妨害風化案件，偵查中具保人為被告提供現金保五萬元後准予交保候傳，上開案
    件業經原審法院判決確定在案，因具保人發現被告另涉犯槍砲彈藥刀械管制條例
    案件，預備逃匿，具保人為免除具保責任，特陳報俾使事先予以防止，並聲請發
    還保證金等語，抗告人上開聲請狀經臺灣桃園地方法院於九十二年五月十四日，
    以桃院棋行九十一年訴字第六八Ｏ號函送桃園地方法院檢察署依法處理，此有保
    證金解還聲請狀及上開函影本各在卷可查，且被告確實另涉有槍砲彈藥管制條例
    案件，復有本院被告全國紀錄表在卷可查，足認抗告人上寫陳報稱，被告因涉犯
    另案預備逃匿情形，尚非無據，本件首應審究者，抗告人具狀陳報被告逃匿當時
    是否於得以防止之際，此係本件能否准予退還保證金，免除抗告人具保責任之關
    鍵，原審未審究抗告人九十二年五月九日陳報狀所述各情，僅以公訴人於九十二
    年九月十七日通知被告未到庭執行，傳拘無著，逕依聲請諭知沒入具保人之保證
    金，核原審裁定理由，顯有不備，抗告人提起抗告，為有理由，自應由本院將原
    裁定撤銷，發回原審法院更為適當之處理。
五、據上論斷，應依刑事訴訟法第四百十三條前段，裁定如主文。
中      華      民      國    九十二    年      十二    月   三十一     日
                              台灣高等法院刑事第二十三庭
                                  審判長法  官  黃  瑞  華
                                        法  官  陳  坤  地
                                        法  官  王  淑  滿
右正本證明與原本無異。
不得再抗告。
                                        書記官  陳  思  云
中      華      民      國    九十二    年      十二    月   三十一     日


司法院資訊處製作；財團法人民間司法改革基金會備份。
